臺灣臺南地方法院民事裁定
                                  110年度家調裁字第9號
聲  請  人
即  反請求
相  對  人  蘇ＯＯ  

相  對  人
即  反請求
聲  請  人  温ＯＯ即蘇ＯＯ


關  係  人  温ＯＯ  
上列聲請人蘇ＯＯ請求給付扶養費事件及相對人温ＯＯ即蘇ＯＯ反請求
減輕或免除扶養義務事件，本院合併裁定如下：
    主    文
一、聲請人蘇ＯＯ之聲請駁回。
二、相對人温ＯＯ即蘇ＯＯ對於聲請人蘇ＯＯ之扶養義務，應予免除。
三、第一項程序費用新臺幣1,000元及第二項程序費用新臺幣1,0
    00元，均由聲請人蘇ＯＯ負擔。
    理    由
一、本件聲請人蘇ＯＯ請求相對人温ＯＯ即蘇ＯＯ給付扶養費事件，業
    據相對人温ＯＯ即蘇ＯＯ反請求減輕或免除扶養對於聲請人蘇ＯＯ
    之扶養義務，茲因反請求部分為當事人不得處分之事項，但
    兩造於調解程序，已就聲請人蘇ＯＯ對於相對人温ＯＯ即蘇ＯＯ於
    成年前有未盡扶養照顧之事實（亦即相對人温ＯＯ即蘇ＯＯ有無
    得以減輕或免除對於聲請人蘇ＯＯ扶養義務之事實）均不爭執
    ，並依據家事事件法第33條第1項規定合意聲請本院裁定終
    結，有民國109年12月18日合意程序筆錄在卷可稽，本院自
    應依前揭規定而為裁定。及本件兩造互為聲請人及相對人，
    為免稱謂混淆，本件裁定記載為聲請人蘇ＯＯ、相對人温ＯＯ即
    蘇ＯＯ，併此說明。
二、按直系血親相互間，互負扶養之義務，民法第1114條第1款
    固有明文。惟按受扶養權利者有下列情形之一，由負扶養義
    務者負擔扶養義務顯失公平，負扶養義務者得請求法院減輕
    其扶養義務：一對負扶養義務者、其配偶或直系血親故意為
    虐待、重大侮辱或其他身體、精神上之不法侵害行為。二對
    負扶養義務者無正當理由未盡扶養義務。受扶養權利者對負
    扶養義務者有前項各款行為之1，且情節重大者，法院得免
    除其扶養義務。民法第1118條之1第1項、第2項亦有明文。
三、聲請人蘇國興之聲請意旨略以：聲請人目前人老多病，又視
    障，無工作能力，無法維生，為此，聲請人蘇ＯＯ請求相對人
    温ＯＯ即蘇ＯＯ按月給付聲請人蘇ＯＯ新台幣（下同）1萬元之扶
    養費用。並聲明：⒈相對人温ＯＯ即蘇ＯＯ應自109年10月7日起
    ，至聲請人死亡之日止，按月於每月5日前給付聲請人扶養
    費1萬元，及自本起訴狀繕本送達之翌日起至清償日止，按
    週年利率百分之五計算利息之扶養費。如有遲誤一期未履行
    ，其後之十二期視為亦已到期。⒉聲請程序費用由相對人負
    擔等語。
四、經查：
  ㈠聲請人蘇國興主張兩造為父子關係，相對人温ＯＯ即蘇ＯＯ對其
    負有法定扶養義務乙節，業據聲請人提出戶籍謄本為憑，可
    信為真正。
  ㈡又聲請人蘇ＯＯ主張人老多病，又視障，無工作能力，無法維
    生乙節，則提出中華民國身心障礙證明為證，復經本院依職
    權調閱聲請人蘇ＯＯ受領勞保給付及申領社會補助等情狀，僅
    有每月核領身障者生活補助3,772元，此有查詢資料及臺南
    市政府社會局109年10月26日函附卷可參，以如此所得，顯
    難以維持日常生活之必要支出，其因此請求相對人温ＯＯ即蘇
    ＯＯ給付扶養費，自非無據。
  ㈢惟相對人温ＯＯ即蘇ＯＯ抗辯略以：聲請人蘇ＯＯ於80年間入監服
    刑，86年1月7日聲請人蘇ＯＯ與相對人温ＯＯ即蘇ＯＯ之母即關係
    人温ＯＯ離婚，自相對人温ＯＯ即蘇ＯＯ有記憶以來，從未見過聲
    請人蘇ＯＯ，都是由母親單獨照顧、扶養，直至調解時透過視
    訊才看到聲請人蘇ＯＯ，故反請求免除扶養義務等語，為聲請
    人蘇ＯＯ所自認，亦與關係人即相對人温ＯＯ之母親陳稱：我與
    聲請人離婚後，沒有任何連繫，孩子由我單獨扶養至成年等
    語相符。
  ㈣再經本院依職權查詢及檢視聲請人蘇ＯＯ之前案紀錄表，聲請
    人蘇ＯＯ於83年10月14日首次入監服刑，於87年1月21日出監
    ，於89年1月29日再度入監，於90年12月20日出監，再於91
    年12月5日入監，於94年6月14日出監，嗣於95年3月30日入
    監，於101年6月15日出監，此有臺灣高等法院在監在押全國
    紀錄表在卷可參。對照相對人温ＯＯ即蘇ＯＯ於79年1月6日出生
    ，於相對人温ＯＯ成年之前，聲請人蘇ＯＯ幾乎都在獄中度過，
    確無扶養、照顧相對人温ＯＯ之事實，應可認定。
  ㈤兩造及關係人温ＯＯ復於調解期日，對於下列事實均不爭執，
    並製作合意程序筆錄：
　⒈聲請人蘇ＯＯ與相對人温ＯＯ即蘇ＯＯ之勞、健保資料、106至108
    年稅務電子閘門財產所得資料及聲請人蘇ＯＯ勞保失能給付等
    資料之內容。
  ⒉聲請人蘇ＯＯ與關係人於86年離婚後，即未照顧、扶養相對人
    温ＯＯ即蘇ＯＯ，均由關係人單獨扶養相對人温ＯＯ即蘇ＯＯ至成年
    ，兩造間亦無任何連繫。
  ⒊相對人温ＯＯ即蘇ＯＯ從事廚師工作，月收入4萬，未婚，需負擔
    家計及關係人生活所需之費用及租賃房屋之租金無餘力支付
    聲請人蘇ＯＯ生活所需之相關費用。
  ㈥綜上所述，聲請人蘇ＯＯ現因健康因素，無法工作而無收入，
    其每月核領之身心障礙補助僅3千餘元，顯難以維持生活，
    而有受相對人温ＯＯ即蘇ＯＯ扶養之必要。但聲請人蘇ＯＯ於相對
    人温ＯＯ即蘇ＯＯ出生後至成年之前，大半時間在監獄中度過，
    並未盡照顧、扶養相對人温ＯＯ即蘇ＯＯ之義務，相對人温ＯＯ即
    蘇ＯＯ係由關係人獨自扶養長大。兩造之親子關係疏離，形同
    陌路，於本件調解時始藉由視訊方式首次見面，聲請人蘇ＯＯ
    無正當理由對相對人温ＯＯ即蘇ＯＯ未盡扶養義務之情節已達重
    大程度。是以，相對人温ＯＯ即蘇ＯＯ反請求免除對於聲請人蘇
    ＯＯ之扶養義務，要屬可採。從而，聲請人蘇ＯＯ請求相對人温
    ＯＯ即蘇ＯＯ給付扶養費，為無理由，應予駁回，併於主文第二
    項諭知免除相對人温ＯＯ即蘇ＯＯ對於聲請人蘇ＯＯ之扶養義務。
五、依家事事件法第33條、第97條、第125條第2項、第104條第3
    項，非訟事件法第21條第2項、第24條第1項，民事訴訟法第
    78條，裁定如主文。
中　　華　　民　　國　　110 　年　　1 　　月　　19　　日
                    家事法庭    法  官  許蕙蘭
以上正本係照原本作成。
如對本裁定抗告須於裁定送達後10日內向本院提出抗告狀及其繕
本，並應繳納抗告費新臺幣1,000元。
中　　華　　民　　國　　110 　年　　1 　　月　　19　　日
                                書記官  林書婷